臺灣臺中地方法院民事裁定　　　　　　 100年度監宣字第72號
聲　請　人　張淑芬
相　對　人　吳良泉
上列聲請人聲請監護宣告事件，本院裁定如下：
    主    文
宣告吳良泉（國民身分證統一編號：Ｚ000000000號）
為受輔助宣告之人。
選定張淑芬為受輔助宣告之人之輔助人。
聲請費用由受輔助宣告之人負擔。
    理    由
一、聲請意旨略以：聲請人張淑芬（女、民國○○○年○月○○
    ○日生、國民身分證統一編號：Ｚ000000000號）
    為相對人吳良泉（男、五十一年七月二十二日生、國民身分
    證統一編號：Ｚ000000000號）之妻，相對人於九
    十九年十一月間於工地摔落地上，傷及後腦杓，造成頭部外
    傷併顱內出血、延遲性顱內出血及呼吸衰竭，雖經緊急送醫
    治療，目前仍意識不清，不能為意思表示或受意思表示，或
    不能辨識其意思表示之效果，已無法處理自己事務，爰聲請
    對其為監護之宣告，並請選定聲請人為監護人，另請指定相
    對人之兄吳建鴻為會同開具財產清冊之人等語。
二、按法院對於監護之聲請，認為未達民法第十四條第一項之程
    度者，得依民法第十五條之一第一項規定，為輔助之宣告，
    民法第十四條第三項定有明文；法院對於監護之聲請，認為
    未達民法第十四條第一項之程度，而有輔助宣告之原因者，
    得依職權以裁定變更為輔助宣告，亦為民事訴訟法第六百二
    十四條之三第一項所明定。次按對於因精神障礙或其他心智
    缺陷，致其為意思表示或受意思表示，或辨識其意思表示效
    果之能力，顯有不足者，法院得因本人、配偶、四親等內之
    親屬、最近一年有同居事實之其他親屬、檢察官、主管機關
    或社會福利機構之聲請，為輔助之宣告；受輔助宣告之人，
    應置輔助人，民法第十五條之一第一項、第一千一百一十三
    條之一第一項亦定有明文。又依民法第一千一百一十三條之
    一第二項準用同法第一千一百一十一條之一規定，法院選定
    輔助人時，應依受輔助宣告之人之最佳利益，優先考量受輔
    助宣告之人之意見，審酌一切情狀，並注意下列事項：(一)受
    輔助宣告之人之身心狀態與生活及財產狀況。(二)受輔助宣告
    之人與其配偶、子女或其他共同生活之人間之情感狀況。(三)
    輔助人之職業、經歷、意見及其與受輔助宣告之人之利害關
    係。(四)法人為輔助人時，其事業之種類與內容，法人及其代
    表人與受輔助宣告之人之利害關係。
三、經查：
（一）聲請人主張之事實，業據提出戶籍謄本、診斷證明書、病
      歷摘要影本、身心障礙手冊影本等在卷可憑。本院於鑑定
      人即中國醫藥大學附設醫院張倍禎醫師前訊問相對人，相
      對人對於法官詢問其姓名、生日、住所等問題，大致能正
      確回答；對於年齡、在場人、身分證字號、婚姻狀態、子
      女人數、父親姓名、現任總統等則未能正確回答；另對於
      今年民國幾年、母親姓名等問題均表示不知道，但具備基
      本計算能力（參本院一００年五月二十四日訊問筆錄）。
      嗣經鑑定醫師進行進一步檢查認：相對人九十九年十一月
      十七日因工作從高處摔下，導致頭骨碎裂、顱內出血等症
      狀；相對人腦傷後出現退縮行為及記憶力衰退之情形，之
      前接受心理衡鑑，失智量表 (CASIC-2.0) 呈現22/100，
      魏氏成人智力測驗智力商數評估約為40；由於相對人失智
      之情形，常常在買東西及判斷事情上出錯，並須他人全天
      在旁照顧生活起居；鑑定時，相對人意識清楚，可有簡短
      句子回應，但認知功能明顯退化，無法記短期之事，不能
      正確回答人時地，並不了解時事，欠缺適當的判斷能力及
      抽象思考能力；相對人經診斷為腦傷後失智症候群，因表
      達及溝通有輕微困難，計算、理解及判斷力明顯有障礙，
      故判定不具管理處分自己財產之力。基於受鑑定人有精神
      上之障礙（腦傷後失智症候群），其程度重大，對於管理
      處分自己財產有必要給予協助，且回復可能很低，其為意
      思表示或受意思表示，或辨識其意思表示效果之能力，顯
      有不足，可為輔助宣告等語，此有該醫院一００年七月十
      九日院精字第一０００００七六二八號函所附「成年監護
      鑑定書」乙份在卷可稽。聲請人及相對人到庭對上開鑑定
      結果亦無意見。本院審酌上開勘驗結果及醫師所為之鑑定
      意見，認相對人非完全不能辨識其意思表示之效果，未達
      應受監護宣告之程度，惟其辨識能力顯有不足，從而，聲
      請人聲請監護宣告，尚屬有間，惟相對人仍有受輔助之必
      要，爰依職權以裁定為輔助之宣告。
（二）按法院為監護宣告時，應依職權就一定親屬間選定一人或
      數人為監護人，民法第一千一百十一條第一項定有明文，
      上開規定於輔助宣告時亦準用之，此觀之民法第一千一百
      十三條之一第二項規定即明。相對人已婚，聲請人為相對
      人之配偶，有戶籍謄本、親屬系統表附卷為憑。又聲請人
      經親屬團體會議選任為相對人之輔助人，有親屬團體會議
      推定輔助人說明書在卷可憑。且聲請人亦同意擔任輔助人
      。本院參酌前揭各節，認由聲請人任相對人之輔助人，最
      能符合受輔助宣告之人之最佳利益，爰選定聲請人為相對
      人之輔助人。
四、依民事訴訟法第六百零八條第一項、第六百二十四條之一第
    三項，裁定如主文。
中    華    民    國    100     年    7     月    22  日
                  家事法庭      法  官  簡賢坤
正本係照原本作成。
如不服本裁定關於選定輔助人之部分，應於送達後十日內向本院
提出抗告狀，並繳納抗告費新臺幣一千元；其餘關於輔助宣告之
部分，不得抗告。
中    華    民    國    100     年    7     月    22  日
                                書記官   賴淵瀛